【裁判字號】    88,自緝,568
【裁判日期】    890302
【裁判案由】    詐欺
【裁判全文】
臺灣臺中地方法院刑事判決                        八十八年度自緝字第五六八號
    自  訴  人  丙○○
                庚○○
                辛○○
                甲○○
    自  訴  人  壬○○
    右  一  人
    自訴代理人  乙○○
    被      告  戊○○
右列被告因詐欺案件，經自訴人提起自訴，本院判決如左：
    主  文
戊○○無罪。
    理  由
一、自訴意旨略以：被告戊○○意圖為自己不法之所有，於民國八十三年七月十八日
    籌組互助會，自任會首，會首及會員共二十五人，採內標制，每會每月新台幣（
    下同）一萬元，惟自八十五年一月起，被告即避不見面，活會會員彼此聯絡後始
    知被告所列之會員姓名、次序均不相同，又於八十五年一月十八日開標日，到場
    活會會員應有七人，然當場表示係活會會員者竟有九人，足見被告亦有冒標情事
    ，因認被告涉犯刑法第三百三十九條第一項詐欺罪嫌及第二百十七條偽造印文署
    押罪嫌云云。
二、按犯罪事實應依證據認定之，無證據不得推定其犯罪事實，刑事訴訟法第一百五
    十四條定有明文。又刑法上詐欺罪之成立，以意圖為自己或第三人不法之所有，
    以詐術使人將本人或第三人之物交付為要件，所謂以詐術使人交付，必須被詐欺
    人因其詐術而陷於錯誤，若其所用之方法，不能認為詐術，亦不致使人陷於錯誤
    ，即不構成該罪，最高法院四十六年台上字第二六０號著有判例可資參照。訊之
    被告於右揭時日召集前開互助會等事實坦承不諱，惟否認有何詐欺犯行，辯稱：
    部分已標得會款之會員未按月給付會錢致伊無能力再繼續進行互助會，伊並未冒
    標等語。經查自訴人等與被告為鄰居關係，因信賴被告而參加被告召集之上開互
    助會等情，經自訴人等到庭陳述明確，是被告召集互助會並無施用詐術行為。又
    被告自八十三年七月十八日起至八十四年十二月止，每月互助會召集及標會情形
    均未有異狀，有自訴狀可憑，故自訴人等繳納互助會款與被告係本於其與被告間
    互助會約定，並無任何受詐欺而陷於錯誤情事。再查上開互助會迄至八十四年十
    二月止，尚有七會會員為活會，並非九位，經自訴人自陳明確，又除自訴人五人
    均為活會外，尚有劉坤涼、游清源為活會會員乙事，為被告自承在卷可按，並經
    證人即劉坤涼嫂嫂癸○○及游清源之妻己○○○到庭證述屬實，至於自訴人所舉
    之證人丁○○已標得會款並與被告結清該互助會乙事，亦經證人丁○○到庭結證
    屬實，查被告召集之上開互助會應有七會活會，亦確實尚有七名會員為活會，自
    難證明被告有何冒標情事。縱上所陳，被告召集互助會無施用詐術行為，自訴人
    等繳納會款亦非因陷於錯誤所致，被告亦無冒標情事，核與詐欺罪之構成要件有
    間，難繩以該罪名，自訴人等自應另循民事程序解決。此外，本院復查無其他積
    極証據足資証明被告有何詐欺犯行，自應為無罪之諭知。
據上論斷，應依刑事訴訟法第三百四十三條、第三百零一條第一項，判決如主文。
中      華      民      國      八十九      年      三    月    二      日
                                        法  官  林郁婷
右正本證明與原本無異。
如不服本判決，應於送達後十日內向本院提出上訴狀 （須附繕本） ，上訴於台灣高
等法院台中分院。
                                        書記官
中      華      民      國      八十九      年      三    月      二    日


司法院資訊處製作；財團法人民間司法改革基金會備份。
